臺灣宜蘭地方法院宣示判決筆錄　　　　　 95年度訴字第506號
公　訴　人　臺灣宜蘭地方法院檢察署檢察官
被　　　告　丙○○
　　　　　　甲○○
上二人共同
選任辯護人　曾文杞律師
被　　　告　乙○○
　　　　　　丁○○
　　　　　　戊○○
選任辯護人　楊德海律師
上列被告因違反商業會計法等案件（起訴案號：臺灣宜蘭地方法
院檢察署93年度核退偵字第94號），經本院以宣示判決筆錄代替
協商判決，於中華民國96年5月10日下午4時，在本院第一法庭宣
示判決，出席職員如下：
　　　　　法　官　楊坤樵
　　　　　書記官　謝佩欣
　　　　　通　譯　楊仁鳳
法官起立朗讀判決主文、犯罪事實要旨、處罰條文，以及上訴限
制、期間並提出上訴狀之法院，且諭知記載其內容：
一、主  文：
    丙○○共同行使從事業務之人，明知為不實事項，而登載於
    其業務上作成之文書，足以生損害於公眾及他人，處有期徒
    刑拾月；又共同連續商業負責人，以明知為不實之事項，而
    填製會計憑證，處有期徒刑拾月；又共同行使變造私文書，
    足以生損害於公眾及他人，處有期徒刑柒月。應執行有期徒
    刑貳年。緩刑肆年。
    甲○○共同行使從事業務之人，明知為不實事項，而登載於
    其業務上作成之文書，足以生損害於公眾及他人，處有期徒
    刑拾月；又共同連續商業負責人，以明知為不實之事項，而
    填製會計憑證，處有期徒刑拾月。應執行有期徒刑壹年陸月
    。緩刑參年。
    乙○○共同連續商業負責人，以明知為不實之事項，而填製
    會計憑證，處有期徒刑伍月，如易科罰金，以銀元參佰元即
    新臺幣玖佰元折算壹日。緩刑參年。
    丁○○共同行使變造私文書，足以生損害於公眾及他人，累
    犯，處有期徒刑陸月，如易科罰金，以銀元參佰元即新臺幣
    玖佰元折算壹日。
    戊○○共同連續商業負責人，以明知為不實之事項，而填製
    會計憑證，處有期徒刑肆月，如易科罰金，以銀元參佰元即
    新臺幣玖佰元折算壹日。緩刑貳年。
二、犯罪事實要旨：
（一）丙○○於民國83年至91年間，擔任宜興股份有限公司 (下
      稱宜興公司)總經理，為公司實際負責人；甲○○於84 年
      至93 年5月間，擔任宜興公司管理部副理，負責會計出納
      業務，2 人均為從事業務之人，於85年間辦理84年度營利
      事業所得稅結算申報時，共同基於行使業務上登載不實文
      書之犯意聯絡，明知宜興公司分別於：（1）84年1月5 日
      ，與中瑞租賃股份有限公司 (下稱中瑞公司）訂立融資性
      分期買賣契約，以15輛客運車輛向中瑞公司融資，中瑞公
      司則核撥新臺幣（下同）4,455 萬元至宜興公司所有之第
      一銀行羅東分行帳號00000000000號帳戶。（2）84年1 月
      20 日，與合迪股份有限公司 (下稱合迪公司)訂立融資性
      分期買賣契約，以16輛客運車輛向合迪公司融資，合迪公
      司則分別撥款800萬、2,000萬元、2,000 萬元至宜興公司
      所有之臺灣中小企業銀行羅東分行00000000000 號帳戶。
      （3）84年2月16日，與迪和股份有限公司 (下稱迪和公司
      )訂立融資性分期買賣契約，以4輛客運車輛向合迪公司融
      資，迪和公司則分別撥款500萬及700萬元至宜興公司前開
      臺灣中小企業銀行羅東分行帳戶內。（4）84年3月15日，
      將5輛大客車設立動產抵押予羅東鎮農會，貸得1,980萬元
      。（5）84年4月29日，與財將企業股份有限公司 (下稱財
      將公司)訂立融資性分期買賣契約，以5輛客運車輛向合迪
      公司融資，財將公司則匯款1,250 萬元至宜興公司前開臺
      灣中小企業銀行羅東分行帳戶內，前後融資金額共達1 億
      3,685 萬元，竟於業務上作成之營利事業所得稅申報書為
      不實之填載，僅填製6,003萬1,037元之長期負債，再持以
      向稅捐機關申報稅捐，足以生損害於中瑞公司、合迪公司
      、迪和公司、羅東鎮農會、財將公司及稅捐機關課徵稅收
      之正確性（是否另涉有逃漏稅捐，因與行使業務上登載不
      實文書罪係數罪併罰，非起訴效力所及）。
（二）丙○○自90年間起，知悉交通部公路局依「臺灣省政府交
      通處八十八年度公路汽車偏遠服務路線營運虧損補貼條件
      暨審議作業規定與補貼計畫執行管理要點」、「交通部公
      路總局九十一、九十二、九十三年度公路汽車客運偏遠路
      線營運虧損補貼審議及執行管理要點規定」等規範提供客
      運公司營運補助，竟與甲○○（經檢察官追加起訴）、宜
      興公司修理廠副廠長乙○○及順泰企業社負責人戊○○共
      同意圖為宜興公司不法所有之犯意聯絡，並基於概括犯意
      ，於90年間，指示乙○○至宜蘭縣三星鄉○○路108 之14
      號順泰企業社與負責人戊○○商議，由宜興公司將50輛客
      運車交由順泰企業社以每輛9,000 元之價格進行車頂烤漆
      ，順泰企業社則配合虛偽開立每輛5 萬元之統一發票，以
      訛詐交通部公路局之營運補助款，戊○○為順泰企業社負
      責人，為商業會計法所稱之商業負責人，明知實際交易金
      額並非每輛5萬元，竟自90年9 月份起至91年9月止，連續
      填製內容不實如附表所示屬商業會計法上所稱會計憑證之
      統一發票9 張，並將發票交與丙○○、乙○○及甲○○等
      人，在宜興公司90年12月1日至91年11月30 日偏遠路線營
      運虧損補貼申請表，行使附表編號1、7 、8、9統一發票4
      張，致使交通部公路局陷於錯誤，而分別於91年9月3日，
      撥付「公路總局第一期偏遠路線營運虧損本部補貼款」29
      1萬4,589、91年12月31日撥付「公路總局第二期偏遠路線
      營運虧損本部補貼款」194萬3,061元。嗣丙○○等人又承
      前犯意，在宜興公司91年12月1 日至92年11月30日偏遠路
      線營運虧損補貼申請表，行使附表編號2、3、4、5、6 統
      一發票5張，致使交通部公路局陷於錯誤，而分別於92 年
      12月24日，撥付「公路總局請撥所轄汽車客運偏遠服務路
      線營運虧損補貼九十一年第一期款」479萬4,378元、92年
      12月31日，撥付「公路總局請撥所轄客運業者九十二年度
      營運虧損補貼第二期款」477萬6,734元。
（三）丙○○及宜興公司總經理丁○○為持續取得前揭交通部公
      路局核撥之93年度營運補助款，共同基於意圖為自己不法
      所有及行使變造私文書之犯意聯絡，先於92年10月2 日，
      指示不知情之林錦旗前往台北縣五股鄉晟翔車體廠與負責
      人許張素蘭商議客運車整修事宜，許張素蘭開立每輛39萬
      7,000 元之估價單交由林錦旗轉交予丁○○及丙○○。嗣
      於92年11月28日下午，林錦旗將車號FJ-307、FJ-336及FJ
      -352號客運車3 輛拖至晟翔車體廠，並表示送修車輛將陸
      續追加，許張素蘭乃同意降至每輛33萬元，林錦旗又依丙○○之指示，要求許張素蘭先行開立3 輛車之整修費用共
      99 萬元，加上5％營業稅4萬9,500元，總計103萬9,500元
      之發票，許張素蘭遂依其要求開立以宜興公司為買受人、
      編號W00000000 號、面額103萬9,500元之發票交予林錦旗
      。嗣林錦旗將該發票轉交予丙○○後，丙○○復又轉交予
      丁○○，由丁○○影印該發票原本，再由丙○○塗去該影
      本上金額之中文大寫及數字部分，並指示丁○○在該影本
      上填寫「 0000000、參佰壹拾參萬玖千伍百元」後，再以
      影印機複印而變造之，並於宜興公司93年度偏遠路線營運
      虧損申請補貼中，行使前開變造之發票，欲向交通部公路
      局訛詐偏遠路線營運虧損補貼共2,304萬7,736元，足以生
      損害於交通部公路局營運補助費核撥之正確性及晟翔車體
      廠，嗣因案發而未得逞。
三、處罰條文：修正前商業會計法第71條第1 款，刑法第11條、
    第2條第1項前段，修正前刑法第28條、第56條、第339條第3
    項、第1項、第26條前段、第47條、第31條第1項、第55條後
    段、第41條第1項、第74條第1款、第2款，刑法第216條、第
    210條、第215條，罰金罰鍰提高標準條例第1 條前段，修正
    前罰金罰鍰提高標準條例第2 條，現行法規所定貨幣單位折
    算新臺幣條例第2條。
四、附記事項：
    被告丙○○願支付新臺幣參拾萬元予財團法人慈懷社會福利
    基金會中途之家建園基金專戶（已支付）。
    被告甲○○願支付新臺幣壹拾萬元予財團法人慈懷社會福利
    基金會中途之家建園基金專戶（已支付）。
五、協商判決除有刑事訴訟法第455條之4第1項第1款於本訊問程
    序終結前，被告撤銷協商合意或檢察官撤回協商聲請者；第
    2款被告協商之意思非出於自由意志者；第4款被告所犯之罪
    非第455條之2第1項所定得以協商判決者；第6款被告有其他
    較重之裁判上一罪之犯罪事實者；第7 款法院認應諭知免刑
    或免訴、不受理者情形之一，及違反同條第2 項「法院應於
    協商合意範圍內為判決；法院為協商判決所科之刑，以宣告
    緩刑或2 年以下有期徒刑、拘役或罰金為限」之規定者外，
    不得上訴。
六、如有前項除外情形，而不服本件判決，得自收受判決送達之
    日起10日內，向本院提出上訴書狀，上訴於第二審法院。
中　　華　　民　　國　　96　　年　　5 　　月　　10　　日
                  刑事第二庭書記官  謝佩欣
                            法  官  楊坤樵
以上正本證明與原本無異。
                            書記官  謝佩欣
中　　華　　民　　國　　96　　年　　5 　　月　　11　　日
附錄本案論罪科刑法條全文：
中華民國刑法第216條
（行使偽造變造或登載不實之文書罪）
行使第 210 條至第 215 條之文書者，依偽造、變造文書或登載
不實事項或使登載不實事項之規定處斷。
中華民國刑法第215條
（業務上文書登載不實罪）
從事業務之人，明知為不實之事項，而登載於其業務上作成之文
書，足以生損害於公眾或他人者，處3年以下有期徒刑、拘役或5
百元以下罰金。
中華民國刑法第210條
（偽造變造私文書罪）
偽造、變造私文書，足以生損害於公眾或他人者，處 5 年以下有
期徒刑。
中華民國刑法第339條
（普通詐欺罪）
意圖為自己或第三人不法之所有，以詐術使人將本人或第三人之
物交付者，處5年以下有期徒刑、拘役或科或併科1千元以下罰金
。
以前項方法得財產上不法之利益或使第三人得之者，亦同。
前二項之未遂犯罰之。
商業會計法第71條
商業負責人、主辦及經辦會計人員或依法受託代他人處理會計事
務之人員有下列情事之一者，處5 年以下有期徒刑、拘役或科或
併科新臺幣15萬元以下罰金：
一、以明知為不實之事項，而填製會計憑證或記入帳冊者。
二、故意使應保存之會計憑證、帳簿報表滅失毀損者。
三、意圖不法之利益而偽造、變造會計憑證、帳簿報表內容或撕
    毀其頁數者。
四、故意遺漏會計事項不為記錄，致使財務報表發生不實之結果
    者。
五、其他利用不正當方法，致使會計事項或財務報表發生不實之
    結果者。
附表：
  ┌──┬─────┬─────┬─────┬────┐
  │編號│發票號碼  │發票日期  │修理車輛  │修理金額│
  ├──┼─────┼─────┼─────┼────┤
  │1   │KB00000000│90.12.25  │4台       │200000  │
  ├──┼─────┼─────┼─────┼────┤
  │2   │PW00000000│91.9.10   │9台       │450000  │
  ├──┼─────┼─────┼─────┼────┤
  │3   │MY00000000│91.5.16   │3台       │150000  │
  ├──┼─────┼─────┼─────┼────┤
  │4   │NX00000000│91.7.27   │3台       │150000  │
  ├──┼─────┼─────┼─────┼────┤
  │5   │LA00000000│91.1.31   │8台       │400000  │
  ├──┼─────┼─────┼─────┼────┤
  │6   │LA00000000│91.2.20   │3台       │150000  │
  ├──┼─────┼─────┼─────┼────┤
  │7   │JD00000000│90.9.28   │5台       │250000  │
  ├──┼─────┼─────┼─────┼────┤
  │8   │JD00000000│90.10.15  │2台       │100000  │
  ├──┼─────┼─────┼─────┼────┤
  │9   │KB00000000│90.11.24  │4台       │200000  │
  └──┴─────┴─────┴─────┴────┘
